【裁判字號】    91,交上易,1155
【裁判日期】    920108
【裁判案由】    公共危險
【裁判全文】
臺灣高等法院臺南分院刑事判決            九十一年度交上易字第一一五五號  Ｃ
      上  訴  人  台灣台南地方法院檢察署檢察官
      被      告  甲  ○  ○
右上訴人因被告公共危險案件，不服臺灣台南地方法院九十一年度交易字第一六二號
中華民國九十一年八月九日第一審判決（起訴案號：臺灣台南地方法院檢察署九十一
年度營偵字第四一五號），提起上訴，本院判決如左：
      主      文
上訴駁回。
      理      由
一、上訴人聲請簡易判決處刑意旨略以：被告甲○○（下稱被告）於民國九十一年三
    月十七日晚間酒後已不能安全駕駛動力交通工具，竟仍駕駛車牌號碼ＨＴ─九四
    ０五號自用小客貨車，沿國道一號高速公路，由南往北方向行駛，而於同日晚間
    十一時二十分許，途經該高速公路北上二百三十四公里處時，因飲酒過量注意力
    減弱，致其所駕駛之上述小客貨車於由路肩轉入外側道時，擦撞林向皇所駕駛之
    車牌號碼ＢＢ─０七五號營業大客車，並造成被告車內之乘客郭櫻櫻傷重不治死
    亡（過失致死部份另行偵辦）。經警據報前往處理，並於被告送醫院救治時，測
    得其血液中之酒精濃度為一三一ｍｇ／ｄｌ（換算成吐氣酒精濃度，約為每公升
    ０．六五五毫克），因認被告涉有刑法第一百八十五條之三酒後駕車之公共危險
    罪嫌。
二、本件公訴人認被告甲○○涉有刑法第一百八十五條之三酒後駕車之公共危險罪嫌
    ，係以被告於警訊時坦承駕車及當時同車之證人丁○○於警訊時亦證述被告駕車
    無訛（偵查中未再訊問被告及證人丁○○），並以被告肇事後經送醫院救治時，
    測得之血液中酒精濃度為一三一ｍｇ／ｄｌ（換算成吐氣酒精濃度，約為每公升
    ０．六五五毫克）資為佐證。然被告於原審及本院，則堅詞否認涉有前開犯行，
    辯稱：肇事當時實際上是其友人丁○○所駕駛，因丁○○腳有問題，警員亦曾懷
    疑丁○○是否能夠駕車，其乃受丁○○之請託而謊稱自己是駕駛人等語。
三、經查：被告於警訊時雖坦承駕車，而證人丁○○亦證述其事。然於審理時，則堅
    詞否認涉有前開犯行，辯稱：駕車發生車禍之人實係丁○○等語。而該車子係丁
    ○○之弟丙○○向楊祥文所借，已停放住處約半年之久，丁○○有時會自取放在
    家裡之汽車鑰匙發動駕駛，業經證人丙○○供證屬實。肇事時該車確係丁○○所
    駕駛，惟因丁○○有小兒麻痺（按丁○○到庭應訊時之行動仍相當自如，開車並
    無多大問題），警察到場時說不可能是丁○○所開，因丁○○急於就醫，警察又
    加以質疑，被告始稱係其本人所駕駛等情，復據丁○○於原審證述及於本院結證
    甚明。且證人即當日駕駛大客車之司機林尚皇於原審結證：當開到肇事地點，突
    然發現一輛小客車停在外線車道，發現時已來不及，追撞上該車之後面，當時該
    小客車前方並沒有車輛，撞到後下車去看，對方三人都沒有下車，當時駕駛座沒
    有人，丁○○是坐在駕駛座後方位置，被告則坐在駕駛座旁，郭櫻櫻坐在後座‧
    ‧‧等語。而另一證人即據報前往現場處理之內政部警政署國道公路警察局第四
    警察隊警員陳淇松於原審復結證稱：到現場時問丁○○有幾個人，丁○○說五個
    人，當時他坐在駕駛座後座，駕駛座被是放倒的，駕駛座沒有人，被告坐在右前
    座，當時裡面人都有喝酒，被告是第一個送醫的，我問是何人駕駛，他們都說不
    知道誰開車，發生車禍當天晚上，分別到醫院問筆錄，但他們都意識不清無法製
    作筆錄，我們覺得很奇怪，為何會是被告開車，因為以處理車禍之經驗，他坐在
    駕駛座旁比較不可能，但丁○○又有小兒麻痺也有疑問，但他可能在發生車禍後
    將駕駛座椅背放下，爬到後座看郭櫻櫻受傷情形才會在被發現時坐在後座等語。
    查發生車禍後，被告與丁○○均未在駕駛座上，惟當時二人意識不清不知究係何
    人所駕駛，嗣因警方質疑丁○○能否開車，被告始供稱車子係其本人所駕駛，則
    屬實情。參酌證人陳淇松所證處理車禍之專業判斷，丁○○證述當天係其所駕駛
    ，應屬有據。又車禍發生後警員曾於駕駛座枕頭套（已經滅失）發現血跡，業經
    警員乙○○到庭供證明確。經本院函詢被告與丁○○就診醫院，據財團法人天主
    教若瑟醫院九一若瑟字第一一四六號函覆稱：被告於九十一年三月十八日凌晨就
    診時雖有流鼻血，但並無明顯外傷，頭部亦無縫合紀錄。而丁○○於當日凌晨急
    診時其頭部則有多處創傷經縫合處理，此有行政院衛生署雲林醫院九一雲醫歷字
    第六０九九函可憑。查被告之頭部並未受傷，故駕駛座枕頭套上之血跡，自以沾
    染自丁○○受傷之頭部最有可能。且被告於本案發生後之九十一年四月一日即與
    丁○○書立，內容略為：發生車禍一事已頂替丁○○之刑責，往後之訴訟或刑罰
    之金額由丁○○負責云云之保證書。上訴意旨雖質疑係被告於肇事後為圖免責任
    而與丁○○勾串之舉。惟被告與丁○○均無前科不良紀錄，有前案紀錄表可參，
    故本件肇事無論其駕駛者係何人，所負之責任相同，被告如未駕車，即無獨攬刑
    責之必要，故其於案發後與丁○○書立保證書應可理解。況被告所涉頂替罪嫌，
    業經檢察官偵查終結以其罪嫌不足，處分不起訴在案，此亦有台灣台南地方法院
    檢察署檢察官九十一年度偵字第八九九０號不起訴處分書可稽。上訴意旨又以：
    被告於案發後曾向台南縣學甲鎮調解委員會聲請調解，承諾賠償郭櫻櫻家屬新台
    幣（下同）五萬元，足見係其所駕駛云云。惟丁○○亦曾向台北縣三重市調解委
    員會聲請調解，承諾支付郭櫻櫻家屬同額款項，均有調解書可按，此適足以證明
    被告與丁○○均未圖卸責任，而丁○○亦無著由被告頂替之意思甚明，自不能以
    被告聲請調解乙節而認係其駕駛肇事。綜上所述，被告所辯，應足採信。
四、此外，復查無其他積極事證，足以證明被告涉有上訴人所指之酒後駕車公共危險
    犯行，原審因認不能證明被告犯罪，而為無罪之諭知，並無不合，上訴意旨指摘
    原判決不當，為無理由，應予駁回。
據上論結，應依刑事訴訟法第三百六十八條，判決如主文。
本案經檢察官曾顯智到庭執行職務。
中    華    民    國      九十二      年      一      月      八        日
                                  臺灣高等法院臺南分院刑事第三庭
                                      審判長法官  黃    崑    宗
                                            法官  林    勝    木
                                            法官  莊    俊    華
右正本證明與原本無異。
不得上訴。
                                      法院書記官  徐    瑞    清
中    華    民    國      九十二      年      一      月      八        日


司法院資訊處製作；財團法人民間司法改革基金會備份。
